臺灣臺北地方法院民事裁定
111年度抗字第107號
抗  告  人  誠信資融股份有限公司

法定代理人  余東榮  


相  對  人  林碧玲  
上列當事人間聲請本票裁定事件，抗告人對於民國111年1月4日
本院司法事務官所為111年度司票字第121號裁定提起抗告，本院
裁定如下：
    主  文
抗告駁回。
抗告程序費用新臺幣壹仟元由抗告人負擔。
    理  由
按「無條件擔任支付」係本票絕對應記載事項之一，而欠缺票
  據法所規定票據上絕對應記載事項之一者，其票據無效，票據
  法第120條第1項第4款、第11條第1項規定甚明。故本票上倘記
  載與「無條件擔任支付」性質牴觸之文字，即與未記載絕對應
  記載事項「無條件擔任支付」無殊，自屬無效（最高法院100
  年度台簡上字第9號裁定要旨參照）。準此，本票發票人如於
  本票上為附條件性質之意思表示，即有違票據法所定本票應「
  無條件擔任支付」之要件，應認該本票為無效，本票執票人不
  能據以對發票人行使追索權，亦無從依票據法第123條規定，
  聲請法院裁定准予本票強制執行。
抗告人聲請及抗告意旨略以：抗告人誠信資融股份有限公司（
  原名：台新資融股份有限公司）執有相對人於民國95年2月27
  日所簽發票載金額為新臺幣（下同）1萬9764元，付款地為抗
  告人公司，到期日未載，利息約定自發票日起按週年利率20%
  計算，並免除作成拒絕證書之本票（下稱系爭本票）1紙，抗
  告人於96年6月3日提示後，相對人僅支付其中部分款項，尚餘
  1萬2078元未付款，爰聲請裁定准許就1萬2078元，自96年6月3
  日起至110年7月19日止，按週年利率20%計算之利息，另自110
  年7月20日起至清償日止，按週年利率16%計算之利息，許可強
  制執行。詎原裁定以系爭本票註記「此本票係供為分期付款買
  賣之分期款項總額憑證，俟分期付款價金完全清償完畢時，此
  本票自動失效，但如有一期未付，發票人願就全部本票債務負
  責清償」（下稱系爭註記），與無條件擔任支付之記載意旨牴
  觸，形同未記載無條件擔任兌付，欠缺絕對必要記載事項而無
  效，駁回抗告人之聲請。惟系爭本票業記載「憑票於中華民國
  年月日無條件擔任支付」，與票據法第120條第1項第4款所定
  「無條件擔任支付」之要件相符，且系爭註記位於本票正面最
  下方，非緊接於「無條件擔任支付」，並無變更「無條件擔任
  支付」之意思。況依據前述清償完畢時自動失效之文義解釋，
  系爭本票於債務清償前並非無效，亦無牴觸無條件擔任兌付之
  性質，可見系爭註記應為無益記載，依票據法第12條規定不生
  票據上效力，而不致使系爭本票因欠缺無條件支付之絕對必要
  記載事項而無效，為此提起抗告，請求廢棄原裁定等語。
經查，系爭本票上固載有「無條件擔任支付」之字樣，然觀其
  正面下方另以印刷字體明載系爭註記，依其客觀文義解釋，顯
  見相對人係表示系爭本票為其所負分期付款債務之擔保，待此
  分期付款債務全數清償完畢後，即不再對系爭本票擔任支付之
  意思，而發票人願就系爭本票全部債務負清償責任，似亦以一
  期未付為前提要件，此與系爭本票上「無條件擔任支付」之記
  載似有矛盾，揆諸上開說明，與未記載絕對應記載事項「無條
  件擔任支付」無殊，而非票據法第12條所規定「記載票據法所
  不規定事項」而不生票據上效力之情形，則系爭本票欠缺法定
  絕對應記載事項，依票據法第11條第1項前段規定，當屬無效
  之本票，故抗告人執系爭本票聲請准予強制執行，自無從准許
  。準此，原裁定認系爭本票無效而駁回抗告人之聲請，於法即
  無違誤。抗告意旨指摘原裁定不當，求予廢棄，委無理由，應
  予駁回。
據上論結，本件抗告為無理由，爰裁定如主文。　
中　　華　　民　　國　　111 　年　　3 　　月　　29　　日
                  民事第五庭   審判長 法  官   匡  偉

                                      法  官   蔡牧容

                                      法  官   何佳蓉
以上正本係照原本作成。
本裁定不得再抗告。
中　　華　　民　　國　　111 　年　　3 　　月　　30　　日
                                      書記官　 陳立俐